臺灣高等法院刑事判決　　　　　　95年度上重更(一)字第59號
上　訴　人
即　被　告　乙○○
選任辯護人　姜禮增　律師
　　　　　　李志聖　律師
上　訴　人
即　被　告　甲○○
選任辯護人　法律扶助律師孫志堅律師
上列上訴人因違反毒品危害防制條例等案件，不服臺灣桃園地方
法院94年度重訴字第61號，中華民國94年12月19日第一審判決（
起訴案號：臺灣桃園地方法院檢察署94年度偵字第9943號；移送
併辦案號：臺灣桃園地方法院檢察署94年度偵字第17098號）提
起上訴，判決後經最高法院發回更審，本院判決如下：
    主  文
原判決撤銷。
乙○○共同運輸第一級毒品，處有期徒刑拾貳年。扣案如附表所
示第一級毒品海洛因，均沒收銷燬之；扣案如附表所示外包裝塑
膠罐、安全拉環各貳拾柒個，黑色手提袋、廠牌為RUFA之灰黑色
手提運動袋、黑色手提行李袋、綠色行李箱各壹個，及廠牌為
OKWAP之行動電話壹具，均沒收。未扣案之運輸毒品所得新臺幣
玖萬元沒收，如全部或一部不能沒收時，以其財產抵償之。
甲○○共同運輸第一級毒品，處有期徒刑拾貳年。扣案如附表所
示第一級毒品海洛因，均沒收銷燬之；扣案如附表所示外包裝塑
膠罐、安全拉環各貳拾柒個，黑色手提袋、廠牌為RUFA之灰黑色
手提運動袋、黑色手提行李袋、綠色行李箱各壹個，及廠牌為
OKWAP之行動電話壹具，均沒收。未扣案之運輸毒品所得新臺幣
玖萬元沒收，如全部或一部不能沒收時，以其財產抵償之。
    事  實
一、緣有成年人簡志偉（綽號「大象」）、陳志雄（綽號「大雄
    」）、顧耿光（綽號「小顧」，以上三人由台灣桃園地方法
    院檢察署檢察官另案偵辦中）謀議自泰國運輸第一級毒品海
    洛因來臺；經顧耿光告知丙○○（業經本院另以95年度上訴
    字第2687號案判處有期徒刑拾年確定）代為運送毒品者每人
    代價為新臺幣（下同）20萬元後，再分別由顧耿光、丙○○
    於民國（下同）94年5月間某日，將此情轉告乙○○、甲○○，徵詢乙○○、甲○○之同意，並與顧耿光相約於94年5
    月間某日，在不詳處所見面。乙○○、甲○○均明知海洛因
    係屬毒品危害防制條例第2條第2項第1款所列之第一級毒品
    ，並屬行政院依據懲治走私條例第2條第4項規定公告之管制
    進口物品，未經許可不得運輸，亦不得私運進口，竟因經濟
    情況欠佳，仍與顧耿光約定自泰國地區運輸第一級毒品海洛
    因入境臺灣，由顧耿光給付每人20萬元之報酬，除先給付乙○○四萬元、甲○○五萬元外，其餘在事成之後支付，顧耿
    光另提供赴泰之來回機票、住宿費用，二人復明知顧耿光許
    以高額報酬要其自泰國地區攜帶返臺係屬海洛因，竟因貪圖
    報酬而應允之。嗣顧耿光再與乙○○、甲○○相約於同月23
    日晚上在某處見面，席間，顧耿光告知渠2人赴泰國後，丙○○至渠等住房交付罐裝第一級毒品海洛因，渠等需將之平
    均攜帶返臺，顧耿光並分別交付40,000元、50,000元予乙○○、甲○○，另交付廠牌為OKWAP內置有晶片卡之行動電話
    一具予乙○○以為聯絡運輸毒品事宜所用，乙○○、甲○○
    乃與成年人簡志偉、陳志雄、顧耿光、丙○○基於共同基於
    運輸及私運屬管制進口物品之毒品海洛因進入我國國境內之
    共同犯意聯絡及行為分擔，由乙○○、甲○○於同月23日22
    時20分許，共同搭乘中華航空CI-065號班機前往泰國曼谷，
    於翌（24）日凌晨1時許抵達曼谷後，旋入住ROYALORCHID
    SHERATON飯店，嗣於同年月28日凌晨某時，顧耿光先撥打前
    揭交付乙○○廠牌為0KWAP之行動電話，告知請其開啟房門
    ，乙○○依其指示而為，即見丙○○在其門口，並交付外包
    裝為「Nutri Mate Fiber」、「Medicrafts Fishoil」、「
    Extra Plus Pearl Cream」，然實係裝置有第一級毒品海洛
    因之塑膠罐共27罐予乙○○、甲○○2人，乙○○將其中13
    罐置於其所攜廠牌為RUFA之灰黑色手提運動袋及黑色手提運
    動袋內（所攜第一級毒品海洛因之數量詳如附表編號一所示
    ），甲○○則將其餘14罐分置於其所攜之黑色手提行李袋及
    綠色行李箱內（所攜第一級毒品海洛因之數量詳如附表編號
    二所示），於同日下午4時55分許，乙○○攜帶上開黑色手
    提袋及廠牌為RUFA之灰黑色手提運動袋，甲○○則攜前揭黑
    色行李袋及綠色行李箱，共同搭乘中華航空CI-696號班機返
    臺，於當日晚上9時35分許入境桃園中正機場，而共同將如
    附表所示之第一級毒品海洛因運輸、私運進口臺灣得逞。然
    因法務部臺北市調查處已接獲情資，乃會同法務部桃園縣調
    查站、臺北市憲兵隊人員在桃園中正機場守候，嗣於同日晚
    上10時50分許，乙○○、甲○○在桃園中正機場第一航廈已
    進入國境，辦理行李通關檢查時，經臺北關稅局稽查組人員
    以Ｘ光檢查儀檢查渠2人所攜之前開行李箱、手提袋時察覺
    確實有異，乃會同臺北市調查處人員檢查，當場自乙○○及
    甲○○身上查獲如附表所示之物品（安全拉環原係固封毒品
    容器塑膠罐之外包裝，每罐均有一個，用以保護毒品不被任
    意拆封，扣案後經法務部調查局人員為查證毒品，而拆除各
    個外包裝收集為1袋），而查獲。乙○○、甲○○於前述私
    運第一級毒品海洛因入境為警查獲後，在臺灣桃園地方法院
    檢察署檢察官偵查中，經檢察官事先同意，供出該案其他共
    犯丙○○之犯罪事證，因而使檢察官得以順利追訴前開上手
    共犯丙○○。
二、案經法務部調查局臺北市調查處移送臺灣桃園地方法院檢察
    署檢察官偵查起訴。
    理   由
一、證據能力部分：
  (一)按被告以外之人（包括證人、鑑定人、告訴人、被害人及共
    同被告等）於審判外之陳述雖不符刑事訴訟法第159條之1至
    之4等四條之規定，而經當事人於審判程序同意作為證據，
    法院審酌該言詞陳述或書面陳述作成時之情況，認為適當者
    ，亦得為證據；當事人、代理人或辯護人於法院調查證據時
    ，知有刑事訴訟法第159條第1項不得為證據之情形，而未於
    言詞辯論終結前聲明異議者，視為有前項之同意，同法第
    159條之5定有明文。
  (二)查，被告2人之旅客入出境紀錄查詢表、中正國際機場入出
    境服務站檢查通知單、臺北國稅局稽查組Ｘ光檢查儀注檢行
    李報告表、搜索扣押筆錄、扣押物品目收據、扣押物品目錄
    表，雖屬被告以外之人於審判外之書面陳述，然該等文書證
    據，經本院當庭提示，被告均表示「沒意見」，而未經當事
    人於言詞辯論終結前聲明異議，是該等證言、證物，依刑事
    訴訟法第159條之5第2項規定，應具有證據能力。
  (三)被告從未爭執其在警詢、檢察官偵查及原法院審理中之自白
    ，有何出於強暴、脅迫、利誘、詐欺、疲勞訊問、違法羈押
    或其他不正方法之情事；則被告在警詢、檢察官偵查及原法
    院審理中之自白，核與事實相符者，自得執為論罪科刑之依
    據；均合先敘明。
二、上訴人即被告乙○○、甲○○固不否認有攜帶前揭內置有第
    一級毒品海洛因手提袋、行李箱自泰國搭機返臺，但均矢口
    否認有何運輸第一級毒品海洛因之犯行，均辯稱：伊等認「
    小顧」委請代為攜之物品為瓶瓶罐罐的健康食品，不知為第
    一級毒品海洛因云云。被告甲○○另辯稱：當時為航警局警
    員查獲其所託運之行李箱後，伊還有主動告知航警局人員隨
    身所攜行李袋中尚有相同之罐子，顯見伊確實不知所攜物品
    為海洛因等語。惟查：
  (一)被告乙○○、甲○○於94年5月28日，共同搭乘中華航空公
    司CI-696號班機返臺，於當日晚上9時35分許入境桃園中正
    機場，已進入國境，在辦理行李通關檢查時，被告乙○○所
    攜帶如附表編號一所示之行李，被查獲如附表編號一所示之
    13只塑膠罐及手機；被告甲○○所攜帶如附表編號二所示之
    行李，被查獲如附表編號二所示之14只塑膠罐等情；業據被
    告乙○○、甲○○2人於警詢、檢察官偵查、原審及本院審
    理時供陳在卷確，並有被告2人之旅客入出境紀錄查詢表、
    中正國際機場入出境服務站檢查通知單、臺北國稅局稽查組
    Ｘ光檢查儀注檢行李報告表各一份在卷可證（見94偵字第99
    43號卷第48頁）。次查，被告乙○○所攜帶如附表編號一所
    示13只塑膠罐之內裝白色粉末經送請法務部調查局鑑定結果
    ，認均含第一級毒品海洛因成份，驗餘淨重1975.59公克（
    空包裝重850.92公克），純度為百分82.23，純質淨重1624.
    53公克；被告甲○○所攜帶如附表編號二所示14只塑膠罐之
    內裝白色粉末送請法務部調查局鑑定結果，亦認均含第一級
    毒品海洛因成份，驗餘淨重2059.58公克（空包裝重943.06
    公克），純度為百分81.47，純質淨重1677.94公克，復有法
    務部調查局調科壹字第080009603號、第000000000號鑑定通
    知書各一紙在卷足憑一份在卷足憑（見94偵字第9943號卷第
    82頁、第83頁）。另據證人廖惟仁於原法院審理中具結證稱
    ：被告二人入境時，我們就在證照查驗台附近，證照查驗人
    員發現被告入境時就通知我們，我們先帶他們去領託運行李
    ，然後再將人連同行李帶到行李檢查台，當場檢查行李，結
    果從他們的行李中查獲共27罐以健康食品偽裝的罐裝海洛因
    等語（見原審卷第73頁）。則被告乙○○、甲○○係在桃園
    中正機場第一航廈已進入國境，辦理行李通關檢查時，經臺
    北關稅局稽查組人員以檢查渠2人所攜之前開行李箱、手提
    袋時，而查獲被告所攜帶之毒品，已甚為明確。
  (二)被告參與共同實施犯罪之認定：
    1.被告乙○○於94年5月28日法務部調查局詢問時即供陳：
      （問：你與「小顧」如何認識？人資為何？為何會幫他自
      泰國運輸海洛因毒品返台？）小顧係我在101超商工作時
      的同事，他的本名叫顧耿光，年約三、四十歲，他很照顧
      我，有一次我在網咖外面遇見他，我告訴他我的近況不佳
      ，他即時常拿一些零用錢供我花用，因此我蠻相信他的；
      大約本（五）月中旬的時候，他主動問我缺不缺錢，是否
      願意由他安排旅遊行程及代訂機票食宿等至泰國幫他帶海
      洛因毒品回台灣，他允諾先給我前金四萬元，事成之後會
      再付我12至15萬元，我因經濟窘迫，加上欠他人情，所以
      答應了，小顧於本（五）月十四日左右向我收取護照說要
      幫我辦理出境手續並接洽旅行社安排行程，同月23日小顧
      約我及他安排之另一位運毒交通甲○○在外面喝酒，除了
      告訴我與甲○○赴泰之相關行程之外，並提示抵泰後在曼
      谷的第一天或第五天，屆時會有人將廿幾罐海洛因毒品丟
      在我與甲○○同住之飯店房間門口，要我將該等物品由我
      與甲○○平分帶回台灣；我們到了泰國後下塌於ROYAL
      ORCHID SHERATON HOTEL，之後就跟著旅行團行程遊玩，
      直至同月廿八日凌晨，「小顧」他在台灣交付給我的手機
      （內含泰國門號SIM卡，晶片號碼：0000-0000-0000-0000
       -000）連絡我表示：「你開門，東西已經差不多了」，
      我開門後就有一綽號「小黑」之男子將一個紙袋及一個黑
      藍色行李袋拿進房間，我與甲○○便將該紙袋與行李袋中
      共計27罐海洛因毒品分開放置於各人之行李箱及手提袋中
      運回台灣；（提示Okwap手機及泰國門號SIM卡，晶片號碼
      ：0000-0000-00 000000-000，問：是否即係小顧交予你
      至泰國運輸毒品取聯用之連絡工具？）（經詳視後作答）
      是的，所提示之手機及晶片均係小顧交予我至泰國使用的
      ；（問：該綽號小黑之男子人資為何？他將黑藍色手提送
      至飯店後，係由何人接手並安排分發？）我與小黑不熟，
      亦不知他的姓名，是約在半年前小顧帶他與我一起喝酒時
      認識的，只知道他常跟小顧在一起；小黑將黑藍色手提送
      至飯店時，係由我開門，他將行李拿進我們房間後即離去
      ，由甲○○將該行李打開後清點數量，並將27罐以「
      NutriMate Fiber」纖維素及「FLEURU」珍珠粉等罐裝夾
      藏之海洛因毒品分一半也就是13罐給我，要我帶回台灣云
      云（見94偵字第9943號卷第5頁、第6頁）。於94年8月2日
      法務部調查局詢問時又更正供陳：帶東西回台的代價是20
      萬元，出國前，小顧先給我4萬元，等東西帶回台後，小
      顧會再給我16萬元等語（見94偵字第9943號卷第101之1頁
      背面）。
    2.被告甲○○於法務部調查局詢問時亦供陳：（經詳視後作
      答）沒錯，這些裝有海洛英毒品的瓶罐是在94年5月28日
      我從泰國曼谷搭機返台時接受海關人員嚴查時，由我攜帶
      之背袋及托運之行李箱內查獲無誤。這些毒品是我在94年
      5月27日晚上，當時我在泰國曼谷希爾頓飯店內休息，直
      到94年5月28日凌晨，乙○○從外面帶進飯店房間28罐瓶
      罐及一瓶酒，乙○○跟我說這些都是他朋友要他帶回台北
      ，並要我協助將該等物品攜回臺灣，我詢問其來源，乙○○僅回答係他人託交，我因與其熟識已久，遂答應代其攜
      回臺灣，但在台灣通關時，即被海關人員查獲；該等毒品
      作何用途，我並不知道；（問：你係如何認識乙○○？與
      其有何關係？平日有無往來？）我約於2個多月前，透過
      綽號「小黑」之友人介紹認識，我與乙○○僅係朋友關係
      ，平日僅電話聯絡或見面聊天；（問：你係如何認識前述
      之「小黑」？如何聯繫？）我係因曾負責開車接送大陸妹
      ，因而認識酒店幹部「小黑」，他是金錢豹國際開發有限
      公司副總，他的聯絡電話為0000000000；（問：你在此次
      赴泰國前，乙○○係如何與你聯繫攜帶海洛英毒品闖關等
      情？）在此次出國旅遊前幾天（詳細日期我已記不清楚）
      ，我與「小黑」、一位綽號「小顧」的中年人（戴眼鏡，
      身高約175公分，身材魁武，短髮）及乙○○一同出遊，
      後來「小黑」先行離去，「小顧」及乙○○向我表示，這
      次旅遊由小顧出錢，但回程時必須幫小顧帶20幾罐的瓶罐
      回臺灣，當時我並未問他要帶什麼東西；（問：乙○○及
      前述之「小顧」要求你挾帶上述毒品返台之代價為何？）
      出國前1天，「小顧」與乙○○一同來找我，我向其表示
      這次出國沒有零用錢，「小顧」遂給我5萬元，並表示這
      是代其帶東西返台的代價；（問：除前述5萬元外，「小
      顧」有無承諾其他代價？）「小顧」曾向我表示，若順利
      將該等瓶罐攜回臺灣，將該等瓶罐都交給乙○○即可，他
      會再給我10萬元做為代價，但因被貴處人員查獲，所以東
      西並未交給「小顧」，所以我並未拿到該10萬元尾款；（
      問：你有無任何方式與「小顧」？）沒有，因為我有留我
      的電話號碼給他，都是由他主動向我聯繫。（問：你此次
      前往泰國之機票、食宿、行程係由何人支付、安排？）答
      ：當初係乙○○找我一同前往泰國遊玩，這次往返泰國之
      機票、食宿、行程之花費約新臺幣1萬餘元，均由「小顧
      」所支付、安排等語（見94偵字第9943號卷第28頁、第29
      頁）。
    3.證人丙○○在本院審理中以證人之身份具結證稱：（問：
      你認為高院95年上訴字第2687號判決犯罪事實的認定都是
      正確的嗎？）是；（問：這個案件中，你擔任什麼工作？
      ）我和顧耿光到泰國擔任包裝毒品的工作，就是把毒品裝
      到塑膠罐的工作：... （問：簡志偉、陳志雄跟你有何關
      係？）是我們的上手，本案是他們找顧耿光，顧耿光再找
      我跟甲○○、乙○○三人參與這個案件；（問：你在泰國
      負責包裝的工作，被告二人有無參與包裝工作？）他們二
      人沒有，他們是跟著旅行團的行程走；（問：當庭二位被
      告，何人是你找的？）甲○○；（問：你的綽號叫什麼？
      ）小黑；（問你有無支付他們的團費或支付報酬？）那都
      不是我經手的，都是上手簡志偉、陳志雄出的，是他們二
      人拿給顧耿光，顧耿光去付團費、零用金也是顧耿光給他
      們的；... （問：甲○○、乙○○在本案是負責交通運輸
      的工作？）對；... （問：他們二人是臨時找的，還是原
      本就是團員？）是臨時找的，而且我也不是他們原來的團
      員；... （問：你是與他們同時去泰國，還是另搭飛機過
      去？）是同一天，不同班機；我是跟顧耿光一起去的：（
      問：你是何時回台？）我也是跟他們同一天回來，但是班
      機比他們早，跟顧耿光一起；... （問：本案的東西是你
      拿到飯店去的？）對，顧耿光先跟他們電話聯絡，問他們
      幾號房，然後我拿東西進到房間，就把東西交給他們，當
      時他們二人都在場；（問：罐子的包裝如何？）把東西弄
      碎，就裝進罐子裡面，蓋上蓋子後，就不能打開，外面還
      用收縮膜包起來；... （辯護人問：你說零用金是顧耿光
      拿給甲○○與乙○○，金額是多少？）頭款是五萬元，有
      人是一次拿，有人是分開拿，我不知道他們是怎麼拿，但
      是在出發前就拿完了；（問：甲○○的部分是你經手轉交
      的嗎？）我有經手二萬或三萬，所以甲○○是分二次拿的
      ；（問：尾款是十五萬元是何時可以拿？）是事成之後，
      大約隔二、三天就可以拿，是顧耿光告訴我的；（問：在
      泰國期間，除了交貨的時候以外，你有無與被告二人電話
      聯絡過？）交貨當天有聯絡過，第一次他們說還沒有回到
      曼谷，第二次就是問他們房間號碼，送東西過去，這二次
      都是顧耿光聯絡的，我沒有與他們聯絡；... （審判長問
      ：被告二人這次到泰國攜帶東西回來，代價報酬20萬元？
      ）是；（問：分前金5萬元，後金是回國後付15萬元？）
      是；（問：報酬20萬元是何人跟被告二人說的？）是顧耿
      光先跟我說，我找到甲○○後，我轉達給甲○○，乙○○
      是顧耿光直接跟他說的，顧耿光說每個人都是20萬元，連
      他也是一樣；（問：你說上手是簡志偉、陳志雄，在你的
      案件中，你是否有主動供出？）是，我有主動供出；我認
      為主要應該是陳志雄，因為都是他在下決定的；在臺灣我
      沒有見過他們二人，是與顧耿光到泰國才看到他們二位，
      決定都是陳志雄在決定的，簡志偉都和他在一起；... （
      問：你在泰國拿塑膠罐27瓶給被告二人時，是用何包裝？
      提示扣案黑色手提行李袋、灰黑色的手提運動袋）27瓶是
      分別放在壹個紙袋和扣案的壹個黑色手提行李袋；手提運
      動袋是顧耿光的，他交給我的云云（見95年12月28日審判
      筆錄）。
    4.被告乙○○、甲○○於法務部調查局詢問時之自白，核與
      證人丙○○在本院審理中具結所為供證相符，並有上揭證
      物、第一級毒品扣案可證，其等所為此部分之自白，自屬
      可信；該二位被告有與成年人簡志偉、陳志雄、顧耿光、
      丙○○共同謀議運輸第一級毒品海洛因進入臺灣，並實際
      負責本案第一級毒品之運輸，應可認定。至於，運送毒品
      之代價若干，證人丙○○、被告乙○○二人所供20萬元，
      核與被告甲○○所供15萬元，雖略有差異，然依其等所供
      ，此次運送確係有「報酬」之對價，且相差約在5萬左右
      ；綜合相關證人、當事人間之供證相互勾稽，應以證人丙○○在本院審理中具結所為供證「代價20萬元」，較為客
      觀可信。被告乙○○、甲○○在偵查中均詳確供陳已「先
      」自顧耿光處取得40,000元、50,000元云云。其事後改稱
      該等金額係「借款」等語；核與偵查中所供不符，應係臨
      訟卸責之詞，委無足採。
  (三)被告二人雖均辯稱：渠等認「小顧」委請代為攜之物品為瓶
    瓶罐罐的健康食品，不知為第一級毒品海洛因云云。然查：
    1.被告乙○○、甲○○於法務部調查局詢問時，已分別坦承
      以20萬元、15萬元以上之代價，及提供機票、旅費，受託
      代為運送物品；被告乙○○更明確供陳「他主動問我缺不
      缺錢，是否願意由他安排旅遊行程及代訂機票食宿等至泰
      國幫他帶海洛因毒品回台灣」等語（見94偵字第9943號卷
      第5頁、第6頁、第28頁、第29頁）。
    2.以被告乙○○、甲○○受有此等高額報酬，參以：
      (1)查緝毒品為世界各國一致之政策，我國緝毒尤為嚴格，
        一再宣示嚴查毒品，攜帶毒品入境最重可處死刑，被告
        甲○○於92年7月間既曾出入國境，其對於政府在機場
        及飛機上的明顯處所張貼之警示標語，自難諉為不知。
      (2)泰國、緬甸及中南半島金三角等地，為種植毒品產地，
        亦為毒販輸出毒品海洛因之大宗，乃眾所皆知之事實。
      (3)警方在中正機場屢屢查獲將毒品藏匿於身上或行李箱內
        之運毒者，電視新聞及報紙等媒體對於此種案件均會加
        以報導，被告甲○○為高職畢業，其為具有相當智識之
        人，因此，其對於走私毒品者，常利用自中南半島入境
        之遊客，在行李箱中夾帶海洛因等毒品闖關入境之犯罪
        方式，自難諉為不知。
      (4)被告乙○○於法務部調查局詢問中又供陳：伊與甲○○
        在泰國均係跟著旅行團之行程活動，直到最後一天即5
        月28日，渠等因為害怕運輸毒品被查獲，乃於中午脫團
        至寺廟拜四面佛，保佑此次平安順利將毒品運輸回臺等
        語明確。
      (5)茍若如被告2人所述，「小顧」係請渠等代為攜帶瓶瓶
        罐罐的健康食品，衡以常情，以瓶罐包裝之健康食品，
        顯非易碎物品，依一般經驗法則，僅須以一般之空運或
        海運方式寄送即可達成其目的，何須大費周章另行支付
        被告2人機票及食宿等費用請被告2人千里迢迢前往泰國
        攜回，甚而允諾於將該瓶罐攜回臺灣即可獲取高酬？此
        實與常情不符。是被告2人前揭所辯，自難採信。
       (6)是被告乙○○、甲○○對其所攜物品為第一級毒品海
         洛因乙節，應知之甚詳，亦可認定。
  (四)被告甲○○雖又辯稱：當時為航警局警員查獲其所託運之行
    李箱後，伊還有主動告知航警局人員隨身所攜行李袋中尚有
    相同之罐子云云。然依卷附臺北國稅局稽查組Ｘ光檢查儀注
    檢行李報告表（94年度偵字第9943號第48頁）所載之查獲經
    過觀之，警方人員係先帶同被告甲○○及其隨身所攜行李至
    入境海關檢查室北邊辦公室後，被告甲○○托運行李係經由
    其他團員帶至六號綠線臺通關後，再至上開辦公室，是搜索
    經過非如被告所述之先查驗其托運行李。且查獲本案之法務
    部調查局臺北市調查處調查員廖惟仁於原法院審理時證稱：
    「我們查獲的程序是會檢查所有的行李，不會有被告（甲○○）所言的情形」等語明確；是被告甲○○前揭所辯，亦難
    採信。
  (五)綜上所述，本件事證明確，被告2人所辯，無非事後推諉卸
    責之詞，不足採信，被告2人犯行洵堪認定。
三、論罪法條：
  (一)按海洛因係毒品危害防制條例第2條第2項第1款規定之第一
    級毒品，且屬行政院依懲治走私條例第2條第4項公告之「管
    制物品及其數額」甲項第4款所列之管制進出口物品。又懲
    治走私條例第2條第1項所謂私運管制物品進口，係指由國外
    或自大陸地區私運管制物品，進入臺灣地區而言；輸入之既
    遂與未遂，又以是否已進入國界為標準。被告2人自泰國曼
    谷私運、運輸毒品海洛因抵達我國中正機場，已進入國境，
    雖在辦理行李通關檢查時，即為法務部調查局查獲，但其人
    2人既已搭機抵達中正機場，並下機進入我國領域內（含上
    開行李），其等私運管制物品毒品海洛因進口及運輸毒品海
    洛因之行為皆已經完成。核被告2人所為，均係犯毒品危害
    防制條例第4條第1項之運輸第一級毒品罪及懲治走私條例第
    2條第1項之私運管制物品進口罪。被告2人所為之持有第一
    級毒品海洛因之低度行為為運輸第一級毒品海洛因之高度行
    為所吸收，均不另論罪。
  (二)次按共同正犯之意思聯絡，原不以數人間直接發生者為限，
    即有間接之聯絡者，亦包括在內。如甲分別邀約乙、丙犯罪
    ，雖乙、丙間彼此並無直接之聯絡，亦無礙於其為共同正犯
    之成立；最高法院77年台上字第2135號著有判例。本案由成
    年人簡志偉、陳志雄、顧耿光謀議自泰國運輸第一級毒品海
    洛因來臺；由簡志偉、陳志雄出資，再經顧耿光告知丙○○
    每位代為攜帶毒品者每人可獲得20萬元之代價，而由顧耿光
    、丙○○覓得被告2人走私毒品海洛因入境，並由「丙○○
    」負責在泰國將第一級毒品交付予被告2人，則被告2人與
    成年人簡志偉、陳志雄、顧耿光、丙○○4人間，互有犯意
    聯絡及行為分擔，均為共同正犯。又被告行為時刑法第28條
    原規定：「二人以上共同實施犯罪之行為者，皆為正犯」；
    修正後新刑法第28條雖改規定：「二人以上共同實行犯罪之
    行為者，皆為正犯」；然僅為純文字之修正，不生新舊法比
    較之問題，應逕適用裁判時法（最高法院95年第21次刑事庭
    會議決議參照）。
  (三)被告2人以一行為觸犯上開毒品危害防制條例第4條第1項之
    運輸第一級毒品罪及懲治走私條例第2條第1項之私運管制物
    品進口罪二罪名，為想像競合犯，應依修正後新刑法第55條
    之規定，從重論以較重之施用第一級毒品罪一罪。又新刑法
    第55條但書係科刑之限制，為法理之明文化，非屬法律之變
    更，附此敘明。
  (四)另按「第2條所列刑事案件之被告或犯罪嫌疑人，於偵查中
    供述與該案案情有重要關係之待證事實或其他共犯之犯罪事
    證，因而使檢察官得以追訴該案之其他共犯者，以經檢察官
    事先同意者為限，就其因供述所涉之犯罪，減輕或免除其刑
    」，證人保護法第14條第1項定有明文。再查：
    1.被告乙○○、甲○○於法務部調查局詢問及檢察官偵查中
      ，均曾供述其所稱同至泰國運輸海洛因返台之「小黑」即
      為將第一級毒品交付予伊之人，並由甲○○提出「小黑」
      之名片聯絡電話，因而查獲共犯丙○○。
    2.證人廖惟仁於原法院審理中雖證稱：在偵查顧耿光時，即
      已知悉丙○○有參與，且在查獲本案之前，即已透過顧耿
      光知悉丙○○之綽號即為小黑云云。然就丙○○部分是否
      已由檢察官指揮偵辦乙節，證人廖惟仁則答以：不記得有
      沒有提到丙○○的部分等語（見原審卷第74頁）。
    3.再依卷附資料觀之，檢察官於查獲本案被告乙○○、甲○○前並無對丙○○展開偵查之作為，迄94年9月22日法務
      部調查局臺北市調查處始將丙○○列為犯罪嫌疑人移送臺
      灣桃園地方法院檢察署，此有該處94年9月22日移送書一
      份足憑（見94年度偵字第17098號卷第1頁）；而該移送書
      內亦確將被告甲○○之供述列為證據之一，綜上所述，堪
      認本案實係因被告乙○○、甲○○於法務部調查局詢問及
      檢察官偵查中，供述至泰國運輸海洛因返臺之共犯丙○○
      事證，而使檢察官得以追訴其他共犯丙○○；且檢察官亦
      於94年9月22日訊問筆錄表示如本件符合證人保護法第14
      條之規定，同意以該筆錄代替該規定之同意等情（見94年
      度偵字第9943號卷第108頁、第112頁）。是依首揭說明，
      被告乙○○、甲○○所為核與前揭法條之規定相符，並符
      合證人保護法鼓勵證人勇於出面作證，以利犯罪之偵查、
      審判之立法意旨，自應依證人保護法第14條第1項規定減
      輕其刑。
四、原審據以論罪科刑，固非無見。惟查：(一)毒品危害防制條例
    第19條第1項前段之規定，雖採義務沒收主義，惟未規定「
    不問屬於犯人與否，沒收之」，故仍應適用刑法第38條第3
    項前段之規定，以屬於犯人所有者為限，始應予沒收；原判
    決諭知扣案黑色手提袋、廠牌為RUFA之灰黑色手提運動袋、
    黑色手提行李袋、綠色行李箱各壹個、廠牌為OKWAP之行動
    電話壹具及安全拉環壹袋均沒收。惟上開黑色手提袋等物品
    ，是否屬於上訴人等二人或其餘未歸案之共同行為人所有，
    而扣案之安全拉環壹袋如何供上訴人等二人犯罪所用，並未
    於事實部分明確認定詳細記載，復未於理由內就除OKWAP行
    動電話以外之其他物品，如何為上訴人等二人或其餘共同犯
    罪行為人所有為論斷說明，自非適法。(二)本件係由成年人簡
    志偉、陳志雄、顧耿光謀議自泰國運輸第一級毒品海洛因來
    臺；並由簡志偉、陳志雄出資，再經顧耿光告知丙○○每位
    代為攜帶毒品者每人可獲得20萬元之代價等情，業據證人丙○○具結供證在卷，已如前述；原審判決未將成年人簡志偉
    、陳志雄列為共犯，亦有未當。(三)被告乙○○在法務部調查
    局詢問中已有供出上手係「小黑」，並因而循線查獲上手共
    犯丙○○，原審未依證人保護法第14條第1項規定減輕其刑
    ，同有未洽。被告乙○○及甲○○上訴意旨否認知悉所攜帶
    的是海洛因云云，雖無理由；然被告乙○○指伊有供出上手
    係「小黑」，應可獲減刑等語，則為有理由；且原判決既有
    上揭(一)、(二)所述之可議，自屬無可維持，應由本院將原判決
    撤銷改判。審酌被告2人犯罪之動機，僅因貪圖個人小利，
    即鋌而走險運輸數量甚鉅之第一級毒品海洛因入境臺灣，其
    等雖非首謀，然係運輸第一級毒品入境之實際執行者，其等
    所為對社會治安危害甚鉅，且犯後仍以「不知係運送第一級
    毒品海洛因」為由飾詞卸責；惟念渠等並非首謀，其惡性尚
    與運輸毒品之大盤、中盤毒梟不同等一切情狀，分別判處如
    主文所示之刑。
四、沒收之宣告：
  (一)如附表編號一、二所示之毒品海洛因，被告乙○○所攜帶部
    分淨重1975.59公克，純度為百分82.23，純質淨重1624.53
    公克；被告甲○○所攜帶部分，淨重2059.58公克，純度為
    百分81.47，純質淨重1677.94公克，為第一級毒品，均應併
    依毒品危害防制條例第18條第1項前段之規定，宣告沒收銷
    燬之。
  (二)另扣案：(1)被告乙○○攜帶毒品所用之13只塑膠罐（空包裝
    重850. 92公克），被告甲○○攜帶毒品所用之14只塑膠罐
    （空包裝重943.06公克），既與毒品得分別秤重，自與所放
    置之毒品得以分別析離，且該塑膠罐為方便攜帶第一級毒品
    、防止逸漏，而為供運輸毒品所用之物；(2)自被告乙○○身
    上所起出之廠牌為OKWAP行動電話1具，係共犯顧耿光所有，
    於被告乙○○啟程赴泰國前交付予被告乙○○供聯絡運輸毒
    品事宜所用之物，而共犯顧耿光亦確於被告乙○○在泰國之
    際，撥打上開行動電話與被告乙○○聯絡交付第一級毒品海
    洛因乙節，業據被告乙○○於警詢中供述甚詳，是該行動電
    話屬共犯顧耿光所有，且係供渠等犯罪所用之物；(3)如附表
    編號一所示黑色手提袋、廠牌為RUFA之灰黑色手提運動袋各
    1個，係被告乙○○所有；如附表編號二所示黑色手提行李
    袋1個，係共犯顧耿光交付毒品時即用以放置罐裝毒品，係
    交付毒品之共犯顧耿光所有；如附表編號二所示綠色行李箱
   ，則係被告甲○○所由；且均為供運輸毒品所用之物，已分
    據被告乙○○及甲○○陳明在卷（見95年12月28日審判筆錄
    ）；(4)如附表所示之安全拉環原係裝毒品容器塑膠罐之外包
    裝，每罐均有一個，用以固封保護毒品不被任意拆封，衡情
    亦應係交付第一級毒品之共犯所有，且亦屬供被告2人運輸
    毒品所用，既已取下，自無未能與前揭第一級毒品海洛因分
    離之情形；爰均依毒品危害防制條例第19條第1項之規定，
    宣告沒收。又上開物品既經扣案，自無全部或一部不能沒收
    之情形，即無庸依同條項之規定另諭知如全部或一部不能沒
    收時，追徵其價額或以其財產抵償之。
  (三)被告2人此次運輸毒品，被告乙○○實際自共犯「顧耿光」
    取得40,000元，而被告甲○○則係向共犯「顧耿光」取得
    50,000元之現金，此據被告2人供述在卷，自屬其2人因本件
    運輸第一級毒品犯罪所得之財物，雖未扣案，惟揆諸前揭說
    明，爰依同條例第19條第1項規定宣告沒收，如全部或一部
    不能沒收時，以其財產抵償之。又被告2人雖於警詢中自承
    運輸第一級毒品海洛因成功後可分得15至16萬元不等之報酬
    ，惟被告2人均尚未實際取得該等報酬，自無庸對之宣告沒
    收。
  (四)至於共犯顧耿光提供予被告2人之臺灣與泰國間之來回機票
    ，係屬其等進行本案運輸毒品犯罪之必要交通支出，非供其
    等運輸毒品犯罪之用，亦非屬被告2人運輸毒品所得之對價
    ，難認與其等本案運輸毒品犯罪有直接關聯性，尚無從依毒
    品危害防制條例第19條第1項規定宣告沒收；另警方雖於被
    告甲○○身上起出廠牌為SAGEN及OKWAP之行動電話各1具，
    被告甲○○固坦承上開行動電話為其所有，然尚乏證據證明
    該2具行動電話係預備或供本件運輸毒品所用，是毋庸依毒
    品危害防制條例第19條第1項規定宣告沒收，附此敘明。
據上論斷，應依刑事訴訟法第369條第1項前段、第364條、第299
條第1項前段，毒品危害防制條例第4條第1項、第18條第1項前段
、第19條第1項，懲治走私條例第2條第1項、第11條，證人保護
法第14第1項、刑法第11條、第28條、第55條，判決如主文。
本案經檢察官田炳麟到庭執行職務。
中　　華　　民　　國　　96　　年　　1 　　月　　11　　日
                  刑事第十庭    審判長法　官  劉景星
                                      法　官  陳志洋
                                      法　官  陳博志
以上正本證明與原本無異。
如不服本判決，應於收受送達後十日內向本院提出上訴書狀，其
未敘述上訴之理由者並得於提起上訴後十日內向本院補提理由書
（均須按他造當事人之人數附繕本）。
                                      書記官  陳嘉文
中　　華　　民　　國　　96　　年　　1 　　月　　19　　日
附錄：本案論罪科刑法條全文
毒品危害防制條例第4條第1項
製造、運輸、販賣第一級毒品者，處死刑或無期徒刑；處無期徒
刑者，得併科新臺幣 1 千萬元以下罰金。
附表
┌──┬─────┬─────────┬──────┬───────┐
│    │          │所攜第一級毒品海洛│包裝第一級毒│              │
│標號│ 攜 帶 人 │因之重量、純度等  │品洛因之物品│  其他扣案物  │
├──┼─────┼─────────┼──────┼───────┤
│    │          │驗餘淨重1975.59公 │外包裝為Nutr│黑色手提袋1個 │
│一  │ 乙 ○ ○ │克，純度為百分82. │imate Fiber │、廠牌為RUFA之│
│    │          │23，純質淨重1624  │之塑膠罐4罐 │灰黑色手提運動│
│    │          │.53公克（空包裝重 │            │袋1個及廠牌為 │
│    │          │850.92公克）      │外包裝為Medi│OKWAP之行動電 │
│    │          │                  │crafts Fish │話1具         │
│    │          │                  │OIL之塑膠罐5│              │
│    │          │                  │罐          │              │
│    │          │                  │            │              │
│    │          │                  │外包裝為Extr│              │
│    │          │                  │a Plus Pearl│              │
│    │          │                  │CREAM之塑膠 │              │
│    │          │                  │罐4罐       │              │
│    │          │                  │            │              │
│    │          │                  │以上每個塑膠│              │
│    │          │                  │罐外均有一個│              │
│    │          │                  │安全拉環，共│              │
│    │          │                  │計13個      │              │
├──┼─────┼─────────┼──────┼───────┤
│    │          │驗餘淨重2059.58公 │外包裝為Nutr│黑色手提行李袋│
│二  │ 甲 ○ ○ │克，純度為百分81  │imate Fiber │1個、綠色行李 │
│    │          │.47，純質淨重1677.│之塑膠罐5罐 │箱1個         │
│    │          │94克（空包裝重943 │            │              │
│    │          │.06公克）         │外包裝為Medi│              │
│    │          │                  │crafts Fish │              │
│    │          │                  │OIL之塑膠罐4│              │
│    │          │                  │罐          │              │
│    │          │                  │            │              │
│    │          │                  │外包裝為Extr│              │
│    │          │                  │a Plus Pearl│              │
│    │          │                  │CREAM之塑膠 │              │
│    │          │                  │罐5罐       │              │
│    │          │                  │            │              │
│    │          │                  │以上每個塑膠│              │
│    │          │                  │罐外均有一個│              │
│    │          │                  │安全拉環，共│              │
│    │          │                  │計14個      │              │
└──┴─────┴─────────┴──────┴───────┘
